臺灣臺北地方法院民事判決
110年度簡上字第417號
上  訴  人  梁崇民
被  上訴人  楊芳婉
上列當事人間請求損害賠償事件，上訴人對於民國110年10月19
日本院臺北簡易庭110年度北簡字第12800號第一審判決提起上訴
，本院於111年3月11日言詞辯論終結，判決如下：
    主  文
上訴駁回。
第二審訴訟費用由上訴人負擔。
    事實及理由
一、上訴人主張：上訴人原係輔仁大學學校財團法人輔仁大學（
    下稱輔仁大學）之教師，被上訴人則為律師，熟知教師法、
    性別平等教育法、校園性侵害性騷擾或性霸凌防治準則及行
    政程序法中有關申復程序之相關規定。被上訴人於本院110
    年度重勞訴字第3號事件及109年度北簡字第21867號事件，
    擔任上訴人之對造即教育部人事處公務員林奇郁之訴訟代理
    人，於上開事件審理過程中，被上訴人明知輔仁大學對上訴
    人所為民國106年1月24日之解聘程序、106年3月16日之停聘
    程序均不合法，竟協助林奇郁以詐術欺騙法官，表示解聘毋
    須經權責機關教師評審委員會審查、停聘毋須經過教育部核
    准，違反108年6月5日修正前教師第14條、第14條之1規定而
    為解釋，造成上訴人之人格及名譽權受損，爰依民法第18條
    、第184條第1項前段、後段、第195條第1項前段規定，請求
    被上訴人賠償上訴人精神慰撫金新臺幣（下同）10萬元等語
    （原審為上訴人敗訴之判決，上訴人不服，提起上訴），並
    聲明：㈠原判決廢棄。㈡上開廢棄部分，被上訴人應給付上訴
    人10萬元，及自起訴狀繕本送達翌日起至清償日止，按年息
    百分之5計算之利息。
二、被上訴人答辯以：被上訴人固有受本院109年度北簡字第218
    67號事件及110年度重勞訴字第3號事件之被告林奇郁委任，
    擔任林奇郁上開事件之訴訟代理人，然臺北高等行政法院10
    8年度訴字第370號判決已認定輔仁大學對上訴人之解聘及停
    聘程序均無違法，本院109年度北簡字第21867號判決也認定
    教育部就上訴人之停聘函覆輔仁大學稱無須報部核准，無上
    訴人所稱違法函覆可言，本院110年度重勞訴字第3號判決亦
    認定上訴人主張之106年1月24日函報以及106年3月16日停聘
    各節，均與林奇郁無涉，該案上訴後，亦經臺灣高等法院以
    110年度上易字第898號判決駁回上訴人之上訴確定，亦即上
    訴人所稱輔仁大學106年1月24日函報上訴人解聘、106年3月
    16日函報上訴人停聘，以及教育部之相關函覆不法云云，業
    經法院以上開事件審理後判定均無違法。至上訴人所引法規
    或關乎輔仁大學或涉及教育部，然均與林奇郁暨其訴訟代理
    人即被上訴人個人無關，且法官依據法律，獨立審判，並不
    受當事人主張法律見解之拘束，自無可能發生被上訴人欺瞞
    法官之情事，上訴人未能舉證被上訴人擔任林奇郁訴訟代理
    人之答辯行為，有何故意或過失，以及與其所謂損害間有何
    相當因果關係，自無損害賠償請求權存在等語，資為抗辯，
    並聲明：上訴駁回。
三、經查，上訴人前於109年間，以教育部人事處公務員林奇郁
    為被告，先後對林奇郁提起本院109年度北簡字第21867號請
    求侵權行為損害賠償訴訟及110年度重勞訴字第3號請求確認
    僱傭關係等訴訟，被上訴人為律師，受林奇郁委任擔任上開
    事件之訴訟代理人等情，有本院109年度北簡字第21867號、
    110年度重勞訴字第3號判決附卷可稽（見原審卷第55頁至第
    78頁），並經本院調取上開事件卷宗審閱無訛，復為兩造所
    不爭執，是此部分事實，堪信為真。至上訴人主張被上訴人
    協助林奇郁以詐術欺騙法官，造成上訴人之人格及名譽權受
    損云云，則為被上訴人所否認，並以前詞置辯，是以，本件
    所應審究之爭點為：上訴人請求被上訴人賠償精神慰撫金10
    萬元，有無理由？
四、本院之判斷：
　㈠按當事人主張有利於己之事實者，就其事實有舉證之責任，
    民事訴訟法第277條本文定有明文。次按人格權受侵害時，
    得請求法院除去其侵害；有受侵害之虞時，得請求防止之；
    前項情形，以法律有特別規定者為限，得請求損害賠償或慰
    撫金；因故意或過失，不法侵害他人之權利者，負損害賠償
    責任；故意以背於善良風俗之方法，加損害於他人者亦同；
    不法侵害他人之身體、健康、名譽、自由、信用、隱私、貞
    操，或不法侵害其他人格法益而情節重大者，被害人雖非財
    產上之損害，亦得請求賠償相當之金額，民法第18條、第18
    4條第1項前段、後段、第195條第1項前段分別定有明文。而
    侵權行為損害賠償責任，除行為人之行為具不法性、被害人
    受有損害外，尚須以行為人之不法行為與被害人所受損害間
    具有相當因果關係為其成立要件，且主張侵權行為損害賠償
    請求權之人，對於侵權行為之成立要件應負舉證責任（最高
    法院98年度台上字第1452號、100年度台上字第328號判決意
    旨參照）。本件上訴人主張被上訴人不法侵害其人格及名譽
    權乙節，既為被上訴人所否認，上訴人自應就其主張之事實
    負舉證責任。 　
　㈡上訴人固主張被上訴人於本院110年度重勞訴字第3號及109年
    度北簡字第21867號事件中，協助林奇郁以詐術欺騙法官，
    表示解聘毋須經權責機關教師評審委員會審查、停聘毋須經
    過教育部核准，違反108年6月5日修正前教師第14條、第14
    條之1規定而為解釋云云。然被上訴人基於受任為訴訟代理
    人律師之角色，於訴訟進行中提出有利於委任當事人之主張
    或證據，使其委任當事人免受民事追償，本屬其職責之所在
    ，是被上訴人於上開事件審理過程中，雖提出不同於上訴人
    法律見解之答辯主張，惟其目的無非在促使法院為有利其委
    任當事人之考量，對於處於對立立場之對造當事人，縱受有
    訴訟上不利益之危險，亦難認被上訴人之行為有不法侵害上
    訴人人格及名譽權之情事。
　㈢再者，法院職司民事事件之審理，對於事件之判斷，本於獨
    立審判之精神，應詳加查察兩造當事人所提出之事證，進而
    為合法妥適之判斷，是當事人兩造於訴訟中所為之陳述或主
    張，經充分之辯論後，即便經法院予以斟酌採擇其中一造之
    陳明或見解，並作成法院論斷之基礎，亦係經法院本於自由
    心證下所採認之結果，則其結論已然成為法院之意思，對於
    受不利判決之當事人而言，即難認其所受敗訴之結果係因對
    造之陳述或主張所致，是以，上訴人雖於上開事件均受敗訴
    之判決，然此與被上訴人基於訴訟代理人地位所為之訴訟行
    為間，並無相當因果關係存在。　
　㈣況且，上訴人所提本院109年度北簡字第21867號請求侵權行
    為損害賠償訴訟，乃係上訴人主張林奇郁應依民法第184條
    、第195條規定賠償上訴人49萬9,000元及其法定遲延利息，
    另110年度重勞訴字第3號請求確認僱傭關係等訴訟，則係上
    訴人主張林奇郁應依民法第184條第2項、第195條規定賠償
    上訴人999萬9,000元及其法定遲延利息，而上開訴訟雖皆經
    法院判決諭知「原告之訴駁回」，亦即認定上訴人請求林奇
    郁賠償上開金額為無理由，然此一判決結果並無對上訴人之
    人格及名譽權造成任何侵害。至上訴人雖經輔仁大學予以解
    聘及停聘，而該等程序之合法性爭議經臺灣高等行政法院10
    8年度訴字第370號判決後，上訴人不服提起上訴，現由最高
    行政法院審理中，惟此核與本院109年度北簡字第21867號、
    110年度重勞訴字第3號事件乃係針對林奇郁個人是否須對上
    訴人負損害賠償責任無涉，上訴人空言主張被上訴人於上開
    事件審理過程中，協助林奇郁以詐術欺騙法官，表示解聘毋
    須經權責機關教師評審委員會審查、停聘毋須經過教育部核
    准，造成其人格及名譽權受損云云，自無可採。
　㈤從而，上訴人未能舉證證明被上訴人有何故意或過失不法侵
    害上訴人人格及名譽權之情事，且被上訴人擔任訴訟代理人
    所為之答辯行為，亦與上訴人受該等事件敗訴判決間難認有
    相當因果關係，則上訴人主張被上訴人應依民法第18條、第
    184條第1項前段、後段、第195條第1項前段規定，賠償上訴
    人精神慰撫金10萬元，自非有據。　
五、綜上所述，上訴人依民法第18條、第184條第1項前段、後段
    、第195條第1項前段規定，請求被上訴人應給付上訴人10萬
    元，及自起訴狀繕本送達翌日起至清償日止，按年息百分之
    5計算之利息，為無理由，應予駁回。原審為上訴人敗訴之
    判決，經核並無違誤，應予維持。上訴意旨指摘原判決不當
    ，求予廢棄，為無理由，應予駁回。
六、本件事證已臻明確，兩造其餘主張、陳述及所提之證據暨攻
    擊防禦方法，經本院斟酌後，核與本件判決結果不生影響，
    爰不一一論述，附此敘明。
七、據上論結，本件上訴為無理由，依民事訴訟法第436條之1第
    3項、第449條第1項、第78條，判決如主文。　　
中　　華　　民　　國　　111 　年　　3 　　月　  25　　日
                 民事第五庭    審判長法　官　匡  偉
　　　　　　　　                     法  官  楊承翰
                                     法　官　王唯怡
以上正本係照原本作成。
本判決不得上訴。
中　　華　　民　　國　　111 　年　　3 　　月　　25　　日
                                     書記官  鞠云彬